【裁判字號】    92,交上易,1516
【裁判日期】    920917
【裁判案由】    過失致死等
【裁判全文】
臺灣高等法院臺中分院刑事判決          民國九十二年度交上易字第一五一六號
    上  訴  人  臺灣南投地方法院檢察署檢察官
    被      告  丙○○
右上訴人因被告過失致死等案件，不服臺灣南投地方法院中華民國九十二年六二十五
月日第一審判決（民國九十二年度交易字第二十七號，起訴案號：臺灣南投地方法院
檢察署民國九十一年度偵字第四二九０號），提起上訴，本院判決如左：
    主      文
原判決撤銷。
丙○○因過失致人於死，處有期徒刑柒月。又服用酒類，不能安全駕駛動力交通工具
而駕駛，處有期徒刑貳月。應執行有期徒刑捌月。
    事      實
一、丙○○於民國（下同）九十一年六月二十二日上午一時許，在南投縣埔里鎮○○
    路夜市與友人飲用酒類後，明知其並無駕駛執照且已不能安全駕駛動力交通工具
    ，竟仍於同日上午一時二十五分許，酒醉駕駛屬於動力交通工具之車牌號碼Ｓ二
    ─一八四三號自用小貨車，由埔里鎮市區○○鎮○道編號臺二十一線往同鎮牛眠
    里（由東向西）方向行駛，嗣於同日上午一時四十分許，行經上開臺二十一線四
    十三公里又一百三十公尺處劃有分向限制線之牛眠橋時，本應注意車前狀況，並
    隨時採取必要之安全措施，而依當時天候為晴、夜間無照明、路面狀態為乾燥、
    無缺陷、無障礙物、視距良好等天候、路況皆良好之情形下，並無不能注意之情
    事，其竟疏未注意，適黃枝土騎乘自行車由同鎮牛眠里往同鎮市區（由西向東）
    方向亦行經上開路段，丙○○因車速過快且酒後駕車行駛不當，閃避不及而在該
    路段分向限制線（雙黃線）附近撞及黃枝土，致黃枝土因胸腔破裂而傷重當場死
    亡。嗣經警據報前往處理，並委請財團法人埔里鎮基督教醫院對丙○○抽血進行
    酒精濃度測試，測得血液中酒精濃度值為一一二點九四ＭＧ／ＤＬ（換算呼氣中
    酒精濃度值為每公升○點五六毫克）。
二、案經臺灣南投地方法院檢察署檢察官據報相驗後，由黃枝土之子乙○○訴請該署
    檢察官偵查起訴。
    理      由
一、右開犯罪事實，業據被告丙○○於本院調查及審理咸時坦白承認，並有南投縣警
    察局交通事故調查報告表、財團法人埔里基督教醫院急診檢驗報告單、刑法第一
    百八十五條之三案件測試觀察紀錄表各一份、舉發違反道路交通管理事件通知單
    二紙及現場照片十四張、車損照片十張附卷可稽。而被害人黃枝土因本件車禍致
    胸腔破裂而死亡，業經臺灣南投地方法院檢察署檢察官督同檢驗員相驗屬實，製
    有相驗屍體證明書、驗斷書及勘驗筆錄各一份在卷可憑。按刑法第一百八十五條
    之三之罪係屬抽象危險犯，其立法目的在嚇阻酒後駕車，危害公眾安全及防止交
    通事故之發生，條文中所稱「不能安全駕駛動力交通工具」係屬不確定之法律概
    念，除衡之行為人駕車時飲用酒類之程度及血液中酒精含量之多寡外，並應參以
    行為人當時之精神狀態、駕馭車輛之情形及對於交通號誌或指揮之遵守能力，以
    資相佐，斷非徒以飲酒數量作為取決是否成罪之唯一標準，否則，個人酒量殊異
    ，偶因特殊情狀致未達平日精神狀態者亦所在多有，欲以劃一標準遽為能否安全
    駕車或酒醉之論斷，誠屬難能，惟參考德國、美國之認定標準，駕駛人於呼氣中
    酒精濃度達每公升零點五五亳克以上者，肇事率為一般正常人之十倍，應認為已
    達不能安全駕駛之標準，法務部八十八年五月十八日法八八檢字第○○一六六九
    號函亦採此旨。本案被告發生本件車禍以，經測得其血液中酒精濃度值為一一二
    點九四ＭＧ／ＤＬ（換算呼氣中酒精濃度值為每公升○點五六毫克），已超過呼
    氣中酒精濃度每公升○點五五毫克，參照以上說明及本案被告因酒後駕車以致肇
    事之具體狀況，被告應已屬「不能安全駕駛」。又按車輛行駛時，駕駛人應注意
    車前狀況，隨時採取必要之安全措施；汽車駕駛人飲用酒類或其他類似物後其吐
    氣所含酒精濃度超過每公升○點二五毫克或血液中酒精濃度超過百分之○點○五
    以上者，不得駕車，道路交通安全規則第九十四條第三項、第一百十四條第二款
    分別定有明文。被告駕駛車輛，自應注意上述道路交通安全規定。再依附卷之南
    投縣警察局交通事故調查報告表所載，依被告肇事時之天候、路況為晴天、夜間
    無照明、路面狀態為乾燥、無缺陷、無障礙物、視距良好之情形下，並無不能注
    意之情事，被告竟疏忽而不注意，行車速度過快且酒後駕車行駛不當，以致肇事
    ，可證被告之駕車失當行為，顯有過失。再被害人黃枝土確因本件車禍致死，已
    如上述，則被告過失駕車肇事行為，與被害人之死亡結果間，自具有相當因果關
    係。本案事證明確，被告犯行堪以認定，應予依法論科。
二、核被告所為，係犯刑法第二百七十六條第一項過失致死罪及同法第一百八十五條
    之三服用酒類不能安全駕駛動力交通工具罪。就前開過失致死罪部分，被告無駕
    駛執照且酒醉駕車，因而致人死亡，依法應負刑事責任，應依道路交通管理處罰
    條例第八十六條第一項之規定，加重其刑。被告所犯上開二罪，犯意各別，構成
    要件不同，應予分論併罰。原判決予以論罪科刑，固非無見，惟被告犯後迄未與
    被害人家屬達成和解賠償其損害，原審依序僅判處徒刑六月，拘役五十五日，均
    得易科罰金，檢察官依告訴人之請求上訴認原判決量刑過輕云云，為有理由，原
    判決既有上述可議之處，應予撤銷。爰審酌被告酒醉後已不能安全駕駛，仍不顧
    公眾安全，貿然駕車且行駛不當，其過失程度及其生活狀況、智識程度，所生危
    害之情形，犯後坦承犯行、態度良好，惟尚未與被害人家屬達成和解等一切情狀
    ，分別量處如主文第二項所示之刑，並定其應執行刑為有期徒刑捌月，示懲。
三、據上論斷，應依刑事訴訟法第三百六十九條第一項前段、第三百六十四條、第二
    百九十九條第一項前段，道路交通管理處罰條例第八十六條第一項，刑法第二百
    七十六條第一項、第一百八十五條之三、第五十一條第五款，罰金罰鍰提高標準
    條例第一條前段，判決如主文。
本案經檢察官甲○○到庭執行職務。
中      華      民      國      九十二   年       九      月    十七    日
                                    臺灣高等法院臺中分院刑事第六庭
                                          審判長法  官  李  文  雄
                                                法  官  陳  秀  
                                                法  官  陳  嘉  雄
右正本證明與原本無異。
不得上訴。
                                                書記官  陳  信  和
中      華      民      國      九十二   年       九      月    十八    日
                                                                        Ｉ


司法院資訊處製作；財團法人民間司法改革基金會備份。
